【裁判字號】    98,交聲,3567
【裁判日期】    981022
【裁判案由】    交管條例聲異
【裁判全文】
臺灣板橋地方法院交通事件裁定        98年度交聲字第3567號
原處分機關  交通部公路總局臺北區監理所
異  議  人
即受處分人  甲○○
上列受處分人因違反道路交通管理處罰條例案件，對於交通部公
路總局臺北區監理所中華民國98年8 月31日以北監自裁字第裁40
-CG0000000號所為之違反道路交通管理事件裁決書（原舉發通知
單號碼：北縣警交字第CG0000000 號），聲明異議，本院裁定如
下：
    主  文
異議駁回。
    理  由
一、異議人即受處分人聲明異議意旨略以：
  (一)臺北縣政府警察局（原舉發機關）以受處分人所有之車牌號
    碼Z5-7656 號自用小客車（下稱系爭自用小客車），經該局
    交通大隊員警依科學採證儀器採得系爭自用小客車於民國97
    年12月1 日上午9 時33分（下稱系爭違規時間），在臺北縣
    三峽鎮○○路與和平路路口之往三峽方向（下稱系爭違規地
    點）劃設有雙白實線之路段，有違規跨越雙白實線爭道行駛
    之違規行為，而由原舉發機關於97年12月11日，以違規事實
    為「跨越兩條車道行駛（雙白線禁止變換車道）」、「舉發
    違反法條」為道路交通管理處罰條例第45條第12款、「應到
    案日期」為98年1 月10日，填製該局北縣警交字第CG000000
    0 號舉發違反道路交通管理事件通知單（下稱系爭舉發通知
    單）逕行舉發，並於同日將將系爭舉發通知單檢附系爭採證
    照片交付郵政機關按系爭自用小客車之車籍地址（即受處分
    人之戶籍地址）臺北縣土城市○○路○段164 巷29 號 五樓
    掛號郵寄系爭舉發通知單，經郵政機關於97年12月15 日 以
    寄存送達於該車籍所在地之土城學府郵局並取得送達回證（
    下稱系爭舉發通知單送達回證）後，並由交通部交通部公路
    總局臺北區監理所（下稱原處分機關），於98年8 月31 日
    以該所北監自裁字第裁40-CG0000000號違反道路交通管理事
    件裁決書（下稱系爭裁決書），以「任意跨越兩條車道行駛
    」之舉發違規事實，依同條款規定，裁處罰鍰新臺幣（下同
    ）1,80 0元，並依受處分人上開車籍即戶籍地址掛號郵寄，
    經郵政機關於98年9 月22日以寄存送達於該車籍所在地之土
    城學府郵局並取得送達回證。
  (二)惟異議人於97年度至98年度8 月前，未曾收受原舉發機關寄
    發之系爭舉發通知單，迄至98年9 月初，始收受原處分機關
    寄發之系爭裁決書，原處分機關未給予受處分人任何抗辯空
    間，卻逕自裁定異議人受最重之處分，爰聲請撤銷系爭裁決
    書云云。
二、按「汽車駕駛人，爭道行駛有下列情形之一者，處新臺幣六
    百元以上一千八百元以下罰鍰：一、…。十二、任意駛出邊
    線，或任意跨越兩條車道行駛。十三、…。」、「汽車駕駛
    人有下列各款所列條款之一者，除依原條款處罰鍰外，並予
    記點：一、有第三十三條第一項、…（略）…、第四十五條
    、…（略）…、第二款情形之一者，各記違規點數一點。」
    ，道路交通管理處罰條例第45條第12款、第63 條 第1 項第
    1 款分別定有明文。又雙白實線係設於路段中，用以分隔同
    向車道，並禁止變換車道，道路交通標誌標線號誌設置規則
    第149 條第1 項第1 款第7 目亦有明文規定；又依違反道路
    交通管理事件統一裁罰基準及處理細則第2 條第1 項規定之
    附件「違反道路交通管理事件統一裁罰基準表」規定，就「
    違反事件」為「任意駛出邊線，或任意跨越兩條車道行駛」
    之違反道路交通管理處罰條例第45條第12款之行為，在「逾
    應到案期限60日以上，繳納罰鍰或逕行裁決處罰者」，依「
    統一裁罰基準」為罰鍰1,800 元，其「備註欄」並載以記違
    規點數一點。
三、本件系爭自用小客車有於系爭違規時間，在系爭違規地點有
    違規跨越雙白實線爭道行駛之違規行為之事實，有原舉發機
    關98年10月8 日北縣警交字第0980151712號函檢附之採證彩
    色照片二幀在卷可稽，足證受處分人確有該違規行為無誤，
    受處分人雖以未曾收受系爭舉發通知單為由為異議，惟查：
  (一)按「行為人有本條例之情形者，應填製舉發違反道路交通管
    理事件通知單（以下簡稱通知單），並於被通知人欄予以勾
    記，其通知聯依下列規定辦理：一、…。四、逕行舉發者，
    應按已查明之資料填註車牌號碼、車輛種類、車主姓名及地
    址，並於通知單上方空白處加註逕行舉發之文字後，由舉發
    機關送達被通知人。」、「填製通知單，應到案日期應距舉
    發日十五日。但下列案件，其應到案之日期距舉發日為三十
    日：一、逕行舉發。二、…。」，違反道路交通管理事件統
    一裁罰基準及處理細則第11條第1 項第4 款、第15條第3 款
    分別明文規定。復按「送達，於應受送達人之住居所、事務
    所或營業所為之。」、「於應送達處所不獲會晤應受送達人
    時，得將文書付與有辨別事理能力之同居人、受雇人或應送
    達處所之接收郵件人員。」（註：即所謂之「補充送達」）
    、「應受送達人或其同居人、受雇人、接收郵件人員無正當
    理由拒絕收領文書時，得將文書留置於應送達處所，以為送
    達。」（註：即所謂之「留置送達」）、「送達，不能依前
    二條規定為之者，得將文書寄存送達地之地方自治或警察機
    關，並作送達通知書兩份，一份黏貼於應受送達人住居所、
    事務所、營業所或其就業處所門首，另一份交由鄰居轉交或
    置於該送達處所信箱或其他適當位置，以為送達。」、「前
    項情形，由郵政機關為送達者，得將文書寄存於送達地之郵
    政機關。」（註：即所謂之「寄存送達」），行政程序法第
    72條第1 項前段、第73條第1 項、第3 項、第74條第1 項、
    第2 項分別定有明文。
  (二)查以，本件系爭舉發通知單之製單舉發日期為97年12月11日
    ，記載之應到案日期為98年1 月10日，其應到案日期距舉發
    日期已滿三十日，而該違規通知單係於98年12月15日由郵局
    寄存送達於受處分人之車籍即戶籍地址之土城學府郵局，有
    原舉發機關98年10月8 日北縣警交字第0980151712號函檢附
    之系爭舉發通知單、送達回證一份在卷可稽，是依上開說明
    ，本件舉發通知單已經合法送達，異議人以其未收受舉發通
    知單云云為其異議理由，尚難認有理。是本件異議人確有駕
    駛系爭自用小客車於系爭違規地點任意跨越兩條車道行駛之
    違規行為，堪能認定。
四、綜上所述，原處分機關以受處分人即異議人為本件違規行為
    之受處罰人並以系爭機車有道路交通管理處罰條例第45條第
    12款規定之違規事由存在，依違反道路交通管理事件統一裁
    罰基準表裁處如上開處罰，並無違誤，本件異議為無理由，
    應予駁回。
據上論斷，應依道路交通管理處罰條例第87條第2 項，道路交通
案件處理辦法第19條，裁定如主文。
中    華    民    國    98    年    10    月    22    日
                    交通法庭  法  官  陳世旻
以上正本證明與原本無異。
如不服本裁定應於送達後5日內向本院提出抗告狀。
                              書記官  楊雅芳
中    華    民    國    98    年    11    月    3     日


司法院資訊處製作；財團法人民間司法改革基金會備份。
